臺灣臺中地方法院刑事判決　　　　　　　　　　　　九十二年度交易字第三四三號
　　公　訴　人　臺灣臺中地方法院檢察署檢察官
　　被　　　告　乙○○
　　選任辯護人　甘龍強律師
右列被告因過失傷害案件，經檢察官提起公訴（九十二年度偵字第四一九九號），本
本院合議庭裁定進行簡式審判程序，判決如左：
    主  文
乙○○因過失傷害人致重傷，處有期徒刑陸月，如易科罰金，以佰元折算壹日。
    事  實
一、乙○○於民國九十一年六月二十六日二十二時許，騎乘車牌號碼為ＪＱＩ─８８
    ３號機車，經由臺中市西屯區○○○路五十九巷與中工三路之無號誌交岔路口，
    並左轉進入中工三路北往南方向行駛，其理應注意車輛行駛時，駕駛人應注意車
    前狀況，隨時採取必要之安全措施及汽車行駛至無號誌交岔路口時，轉彎車應暫
    停讓直行車先行，而依當時情形，又無不能注意之情事，竟疏於注意，於通過上
    開交岔路口時，貿然行駛，適同一時、地，甲○○（涉過失傷害部分未具乙○○
    告訴）亦騎乘車牌號碼為ＹＨＭ─４００號機車，沿臺中市○○○路南往北方向
    行駛，亦應注意車前狀況，並隨時採取必要之安全措施，而依當時情形，又無不
    能注意之情事，竟疏於注意，雙方所騎乘之機車遂於上開交岔巷口前發生碰撞而
    人車均倒地，致甲○○受有頭部外傷、左側硬腦膜外血腫、左側大腦傷害、腦水
    腫，並使其言語表達能力喪失之重傷害。
二、案經甲○○之父王英盛委由王庭鴻律師訴由台灣台中地方法院檢察署檢察官偵查
    起訴。
    理  由
一、訊據被告乙○○固坦認於右開時、地發生車禍肇事致甲○○受傷之事實，惟辯稱
    ：伊並未由中工三路五十九巷出來，而係沿中工三路北往南方向直行行駛，當時
    有人在飆車，在不同方向，伊慢慢騎乘，突然對向一輛機車就衝過來了云云，而
    被告對其本人所行車道則稱：我行駛右線、靠中間一點（路邊有停車）。惟查：
    右揭事實，業據告訴人及告訴代理人王庭鴻律師於偵查中指訴歷歷，並有臺中市
    警察局交通隊所繪製之道路交通事故調查報告表、現場圖各一件、相片十三幀、
    臺中市警察局第六分局所製作現場簡圖一件、談話紀錄二件及澄清綜合醫院診斷
    證明書二件附卷可稽。查被告之對向車道若有飆車之情形，且被告若係直行屬實
    ，則其當於距離甚遠處即可看到車燈並聽聞機車聲音，其當不致於超越路旁停車
    硬由靠中間處前行，而應會閃躲路旁，待對向機車通過再行前行。而依被告於車
    禍後頭部亦有受傷，當時甚至未能製作談話筆錄，其後所稱「未左轉」之記憶亦
    可能有誤。而依被害人甲○○之機車係左倒，而其車損部位竟在右邊，而被告機
    車左倒後，其右邊車身並無何損壞，此種情形亦以被告機車左轉較可能造成，（
    若僅係直行對撞則以兩車倒地位置方向判斷，兩車應係左側接觸，而會導致左側
    損壞）。而本件經送台灣省臺中市車輛行車事故鑑定委員會鑑定結果，亦認依兩
    車撞損部位、兩車倒地相關位置，王車前斜板掉落物位置等研議，認為廖車應係
    由中工三路五十九巷駛出左轉彎之可能性較大，且兩車衝突位置應係在王車行向
    車道內，此亦有該會九十二年四月一日中市鑑字第九二Ｏ三六二號函分析意見在
    卷可參。而被告車道之血跡應為撞擊後被告倒地處，可能為被告機車前行受阻後
    ，被告身體因慣性作用而往前拋出造成，而其方向亦可能略有偏向右前方，尚難
    以血跡在被告車道即認定被告行駛在伊車道內，否則以被害人之人車均在其車道
    內且離中線尚遠，則兩車當不可能產生碰撞。故被告係由中工三路五十九巷駛出
    ，且有侵入被害人之車道當可認定。按車輛行駛時，駕駛人應注意車前狀況，隨
    時採取必要之安全措施及汽車行駛至無號誌交岔路口，轉彎車應暫停讓直行車先
    行，道路交通安全規則第九十四條第三項、第一百零二條第一項第二款分別定有
    明文，被告駕車自應注意上述道路交通安全規定，而依當時天候、路況情形亦無
    不能注意之情形，其竟疏未注意，貿然左轉，其有過失甚為顯然。而被害人甲○
    ○於車禍事故發生後於澄清醫院進行過開顱、氣切及腦室腹腔分流等三次手術，
    九十一年八月二十日出院時右側癱瘓，言語表達能力喪失，已達刑法重傷害之程
    度。且經本院向澄清醫院函查，覆以：患者甲○○受傷已達重傷程度。其神經障
    害已逾一年多，目前仍語言障礙、智力障礙及右側肢體障礙，無痊癒可能，亦有
    該院九十二年十二月廿三日函在卷可考。被告之辯護人雖聲請調取警方詢問跟至
    醫院之被害人甲○○之同學之筆錄以證明被害人有飆車及被告並未左轉及傳訊現
    場處理警員證明被告之傷勢較被害人為重，惟辯護人並未能舉出被害人甲○○之
    同學究係何人及警員確曾製作筆錄，且警員於現場繪圖時係根據現場圍觀路人告
    知而繪製被告及被害人之行向，惟該路人未能留下姓名電話等聯絡資料，致無從
    查證，亦無法製作筆錄等情，亦有台中市警察局九十二年七月廿八日之覆函及道
    路交通事故調查報告表在卷可查。再依被告於九十一年十月六日補作之談話筆錄
    亦僅稱看到對向有機車的燈光距離尚遠，而未稱有飆車情形，則依發生車禍現場
    為路口並有超市在旁，若係因被害人與同學飆車肇事，當場當會有目擊證人指證
    飆車之情，且飆車之同學於出事後恐會速離現場，以避查證，而不致仍跟至醫院
    關懷被害人，故本院認無調取筆錄及傳訊警員查證當時是否有飆車之情之必要。
    且警員既非醫事專門人員，本院認亦無傳訊調查傷勢何人較為嚴重之必要。雖本
    件被害人甲○○亦未注意車前狀況，並隨時採取必要之安全措施等而與有過失，
    然仍不能因被害人之過失，而解免被告之罪責。是被告過失駕駛行為，核與被害
    人甲○○所受重傷害間，具有相當因果關係，事證已臻明確，被告過失傷害犯行
    ，堪以認定。
二、核被告乙○○所為，係犯刑法第二百八十四條第一項後段之過失傷害致重傷罪。
    被告並未領有重機車之駕駛執照，業據其陳明在卷，其因過失致人受傷，依法應
    負刑事責任，應依道路交通管理處罰條例第八十六條第一項之規定加重其刑。爰
    審酌被告之過失程度、所生之危害、肇事後之態度及被害人甲○○因而受傷亦同
    有過失，且被告尚未與被害人達成民事和解賠償等一切情狀，判處如主文所示之
    刑，並諭知易科罰金之折算標準，以資懲儆。
據上論斷，應依刑事訴訟法第二百七十三條之一第一項、第二百九十九條第一項前段
，刑法第二百八十四條第一項後段、第四十一條第一項前段，道路交通管理處罰條例
第八十六條第一項，罰金罰鍰提高標準條例第一條前段、第二條前段，判決如主文。
中      華      民      國      九十三      年    二     月     九      日
                                      臺灣臺中地方法院交通法庭
                                        法  官  王  靜  秋
右正本證明與原本無異。
如不服本判決，應於送達後十日內向本院提出上訴狀（須附繕本），上訴於台灣高等
法院台中分院。
                                        書記官
中      華      民      國      九十三      年    二     月     九      日
附錄論罪科刑法條
刑法第二百八十四條第一項
因過失傷害人者，處六月以下有期徒刑、拘役或五百元以下罰金，致重傷者，處一年
以下有期徒刑、拘役或五百元以下罰金。
